臺灣高等法院刑事判決
109年度上訴字第24號
上  訴  人  
即  被  告  范裕祥


選任辯護人  林君鴻律師
上列上訴人即被告因詐欺案件，不服臺灣新北地方法院108年度
審訴字第1567號，中華民國108年10月24日第一審判決（起訴案
號：臺灣新北地方檢察署108年度偵字第14456、17470號），提
起上訴，本院判決如下：
    主  文
上訴駁回。               
    事實及理由
一、經本院審理結果，認第一審以上訴人即被告甲○○犯刑法第33
    9條之4第1項第2款之三人以上共同犯詐欺取財罪，判處有期
    徒刑1年，認事用法及量刑均無不當，應予維持，並引用第
    一審判決書記載之事實、證據及理由（如附件）。
二、被告上訴意旨略以：被告7歲喪母，由父親獨自扶養長大，
    因父親在林務局擔任巡山員，工作忙碌，又獨力扶養包含被
    告在內之3名未成年子女，疏於注意被告之人格養成，致被
    告行為有部分偏差；並審酌被告犯本案時甫滿18歲，社會經
    驗及判斷力不足，貪圖小利誤信友人，一時失慮而擔任詐欺
    車手，犯後已深知悔悟，自民國108年3月21日即未再繼續擔
    任車手；復考量被告係詐欺案件最底層之角色，參與犯罪程
    度較低，已與被害人達成和解，依約賠償新台幣（下同）6
    萬2千元，請從輕量刑及依刑法第59條規定酌減其刑等語。
    惟查：
　㈠刑法第59條規定犯罪之情狀可憫恕者，得酌量減輕其刑，其
    所謂「犯罪之情狀」，與同法第57條規定科刑時應審酌之一
    切情狀，並非有截然不同之領域，於裁判上酌減其刑時，應
    就犯罪一切情狀（包括第57條所列舉之10款事項），予以全
    盤考量，審酌其犯罪有無可憫恕之事由（即有無特殊之原因
    與環境，在客觀上足以引起一般同情，以及宣告法定低度刑
    ，是否猶嫌過重等等），以為判斷。本件被告貪圖利益，而
    擔任詐欺集團之取款車手，以其犯罪當時情狀，殊難認有何
    特殊原因或堅強事由，在客觀上足以引起一般同情，而認處
    以法定最低刑度猶嫌過重之情形，實無顯可憫恕之情，是本
    案尚無從依刑法第59條規定酌減其刑。
　㈡又按刑之量定，乃法律賦予法院自由裁量之事項，倘於科刑
    時，已以行為人之責任為基礎，並斟酌刑法第57條所列各款
    事項，而未逾越法定刑度，即難謂違法（最高法院100年度
    台上字第5301號判決意旨參照）。被告在本院與被害人乙○○
    達成和解，並依約給付6萬2千元予乙○○等情，此有和解筆錄
    及匯款申請書各1份在卷可參。原審斟酌被告正值輕壯，竟
    不思以正當方式獲取所需，加入詐欺集團共同參與詐欺犯行
    ，行為可訾，兼衡其素行、犯罪之動機、目的、手段、被害
    人損失之金額及犯後態度等一切情狀，量處有期徒刑1年，
    雖未及審酌前揭和解情事，然因該罪為法定本刑1年以上7年
    以下有期徒刑，得併科1百萬元以下罰金之罪，是原審所量
    處之刑已為該罪最低刑度，實無過重情事。
  ㈢綜上所述，被告以原審量刑過重，應依刑法第59條酌減為由
    ，提起上訴，其上訴無理由，依法應予駁回。
三、據上論結，應依刑事訴訟法第373條、第368條條，判決如主
    文。
本案經檢察官蕭方舟到庭執行職務。
中　　華　　民　　國　　109 　年　　4 　　月　　7 　　日
                  刑事第十七庭  審判長法　官 鄭水銓
                                      法　官 黃雅芬
                                      法　官 李世華
以上正本證明與原本無異。
如不服本判決，應於收受送達後20日內向本院提出上訴書狀，其
未敘述上訴之理由者並得於提起上訴後20日內向本院補提理由書
（均須按他造當事人之人數附繕本）「切勿逕送上級法院」。
                                      書記官 莊佳鈴
中　　華　　民　　國　　109 　年　　4 　　月　　7 　　日
附錄：本案論罪科刑法條全文                             
中華民國刑法第339條之4
犯第 339 條詐欺罪而有下列情形之一者，處 1 年以上 7 年以
下有期徒刑，得併科1百萬元以下罰金：
一、冒用政府機關或公務員名義犯之。
二、三人以上共同犯之。
三、以廣播電視、電子通訊、網際網路或其他媒體等傳播工具，
     對公眾散布而犯之。
前項之未遂犯罰之。
附件
臺灣新北地方法院刑事判決　　　　　 108年度審訴字第1567號
公　訴　人　臺灣新北地方檢察署檢察官
被　　　告　甲○○  男　00歲(民國00年00月00日生)
　　　　　　　　　　身分證統一編號：Z000000000號
　　　　　　　　　　住新竹縣○○鎮○○路000巷00號
上列被告因詐欺案件，經檢察官提起公訴（108 年度偵字第1445
6 號、第17470號），被告於準備程序中就被訴事實為有罪之陳
述，本院裁定進行簡式審判程序，茲判決如下：
    主  文
甲○○共同犯三人以上詐欺取財罪，處有期徒刑壹年。
    事  實
一、甲○○於民國108 年2 月底，經「黃劭揚」介紹而加入綽號「
    叔叔」、「秋銘」、黃鉦鈞之成年人等人（渠等所涉詐欺部
    分，另案偵辦）所組成之詐欺集團，擔任面交車手之職務，
    其加入上開詐欺集團後，即與「黃劭揚」、「叔叔」、「秋
    銘」、黃鉦鈞等人共同意圖為自己不法之所有，基於3 人以
    上共同詐欺取財之犯意聯絡，由詐欺集團所屬成員於108年3
     月21日13時10分許，致電乙○○佯稱：乙○○之子替他人作保
    ，該他人欠債不還，應由乙○○協助償還，否則將對其子不利
    云云，致乙○○陷於錯誤，遂依指示於同日13時35分許，在新
    北市○○區○○路0 段000 巷00弄00號1 樓交付新臺幣95,000元
    與甲○○。嗣甲○○取得詐騙贓款後，即將之攜至新竹縣竹東鎮
    新民路附近，轉交其上游黃鉦鈞。
二、案經新北市政府警察局中和分局報告臺灣新北地方檢察署檢
    察官偵查起訴。
    理  由
一、按除被告所犯為死刑、無期徒刑、最輕本刑為3 年以上有期
    徒刑之罪或高等法院管轄第一審案件者外，於第一次審判期
    日前之準備程序進行中，被告先就被訴事實為有罪之陳述時
    ，審判長得告知被告簡式審判程序之旨，並聽取當事人、代
    理人、辯護人及輔佐人之意見後，裁定進行簡式審判程序，
    刑事訴訟法第273 條之1 第1 項定有明文。本件被告所犯係
    死刑、無期徒刑、最輕本刑為3 年以上有期徒刑以外之罪，
    其於準備程序中就被訴事實為有罪之陳述，經本院告知簡式
    審判程序之旨，並聽取公訴人及被告之意見後，認宜進行簡
    式審判程序，爰依上開規定裁定行簡式審判程序。
二、上揭事實，業據被告於警詢、偵查、本院準備程序及審理時
    均坦承不諱，核與被害人乙○○於警詢時之指述情節相符，
    並有監視器錄影畫面擷取照片可資為憑，被告犯行堪予認定
    。
三、按共同實施犯罪行為之人，在合同意思範圍以內，各自分擔
    犯罪行為之一部，相互利用他人之行為，以達其犯罪之目的
    者，即應對於全部所發生之結果，共同負責。又共同正犯之
    成立，祇須具有犯意之聯絡及行為之分擔，既不問犯罪動機
    起於何人，亦不必每一階段犯行，均須參與（最高法院28年
    上字第3110號、34年上字第862號判例意旨參照）。查被告
    與「黃劭揚」、「叔叔」、「秋銘」、黃鉦鈞等成年人以本
    件手法行騙，被告雖未自始至終參與各階段之犯行，僅擔任
    車手取款工作，惟其與詐欺集團其他成員既為詐騙被害人而
    彼此分工，堪認係在合同意思範圍內，各自分擔犯罪行為之
    一部，而相互利用其他詐欺集團成員之部分行為以遂行犯罪
    之目的，自應就全部行為負責，論以共同正犯。是核被告所
    為，係犯刑法第339 條之4 第1 項第2 款之三人以上共同犯
    詐欺取財罪。被告與「黃劭揚」、「叔叔」、「秋銘」、黃
    鉦鈞等成年人，就上開犯行間，有犯意聯絡及行為分擔，應
    論以共同正犯。爰審酌被告正值輕壯，竟不思以正當方式獲
    取所需，加入詐欺集團共同參與詐欺犯行，行為可訾，兼衡
    其素行、犯罪之動機、目的、手段、被害人損失之金額及犯
    後態度等一切情狀，量處如主文所示之刑，以資懲儆。另被
    告於偵查中供稱：這次伊沒有拿報酬，因為伊不想再做了等
    語，本院復查無積極證據可資證明被告有因實行本件犯罪而
    獲利，無從認為被告有犯罪所得，自無庸宣告沒收或追徵，
    附此敘明。
據上論斷，應依刑事訴訟法第273 條之1 第1 項、第299 條第1
項前段，刑法第28條、第339 條之4 第1 項第2 款，刑法施行法
第1 條之1 第1 項，判決如主文。
本案經檢察官阮卓群提起公訴，檢察官蔣政寬到庭執行職務。
中    華    民    國   108    年    10    月    24    日
                  刑事第二十三庭  法  官  徐子涵
上列正本證明與原本無異。
如不服本判決，應於判決送達後10日內敘明上訴理由，向本院提
出上訴狀 (應附繕本) ，上訴於臺灣高等法院。其未敘述上訴理
由者，應於上訴期間屆滿後20日內向本院補提理由書「切勿逕送
上級法院」。
                                  書記官  游士霈
中    華    民    國   108    年    10    月    24   日